【裁判字號】    99,易緝,156
【裁判日期】    991026
【裁判案由】    詐欺等
【裁判全文】
臺灣板橋地方法院刑事判決             99年度易緝字第156號
公  訴  人  臺灣板橋地方法院檢察署檢察官
被      告  乙○○
            甲○○
上列被告等因詐欺等案件，經檢察官提起公訴（86年度偵字第87
03號），本院判決如下：
    主  文
本件免訴。
    理  由
一、公訴意旨略以：朱德明係位於臺北縣板橋市○○路○段206
    號1 樓文化牙醫診所之負責醫師，朱德明代表文化牙醫診所
    於民國84年3 月28日與中央健康保險局簽約成為全民健康保
    險特約醫事服務機構，於84年12月間，朱德明將文化牙醫診
    所所有行政及看診業務委由被告乙○○負責，朱德明、被告
    乙○○均明知張蘭香、被告甲○○並未取得中華民國合法牙
    醫師資格，竟分別自85年9 月9 日起僱佣甲○○、自85年10
    月間起僱佣張蘭香在文化牙醫診所從事牙科疾病治療工作，
    每月張蘭香、被告甲○○分別向被告乙○○領取新台幣（下
    同）3 萬5 千元及4 萬至5 萬元之薪資。被告乙○○、朱德
    明、張蘭香及被告甲○○即共同基於犯意之聯絡，自上開時
    間起，由無醫師資格之張蘭香、被告甲○○二人，在診所內
    從事為病患看診之牙結石清除、牙齦發炎治療、根管治療、
    換藥、拔牙、蛀牙填補、粘牙、開消炎藥處方等牙科疾病醫
    療之行為，而擅自執行醫療業務。又文化牙醫診所與中央健
    康保險局簽訂「全民健康保險特約醫事服務機構合約」，承
    辦全民健康保險特約醫療業務，朱德明明知上情，仍委由被
    告乙○○代為處理上開向中央健康保險局請領健康保險給付
    費用事宜，被告乙○○、張蘭香及被告甲○○復共同基於意
    圖為自己不法之所有之概括犯意，連續多次共同偽填由張蘭
    香、被告甲○○看診之病患之病歷表、門診處方及治療明細
    向中央健康保險局詐稱係由朱德明看診，使中央健康保險局
    陷於錯誤，依合約發給醫療費用，因而詐領健康保險給付。
    嗣於86年2 月21日，中央健康保險局派員前往訪查時發現無
    醫師資格之張蘭香正為病患郭臣益診療執行醫療業務，始發
    現上情，並查得病患郭臣益、王麗娜等人係由無醫師資格之
    鄧李淑粉及林月桃等人係由張蘭香代診，病患林鳳仙、邱曉
    苓及李凱琳等人係由被告甲○○看診而仍向中央健康保險局
    申報領取醫療費用，使中央健康保險局陷於錯誤自85年9 月
    起至同年12月止，共計支付119 萬6,678 元之醫療費用。因
    認被告二人均涉有醫師法第28條第1 項前段之罪嫌、刑法第
    216 條、第215 條之行使業務上登載不實文書罪嫌及刑法第
    339 條第1 項之詐欺取財罪嫌等語。
二、按「案件時效已完成者，應諭知免訴之判決」，刑事訴訟法
    第302 條第2 款定有明文，且依同法第307 條規定，上開免
    訴之判決得不經言詞辯論為之。再者，刑法有關追訴權時效
    之規定（刑法第80條、第81條、第83條），業於95年7 月1
    日經修正施行，其主要之修正內容為：改訂追訴權時效消滅
    之要件，由在期間內「不行使」，改為因「未起訴」而消滅
    ，並提高追訴權時效期間，修訂追訴權時效停止原因，為因
    「起訴」、「停止偵查」或「因犯罪行為人逃匿而通緝」，
    且增列停止原因視為消滅之事由。復依刑法施行法第8 條之
    1 規定，於上開刑法修正施行前，其追訴權時效已進行而未
    完成者，比較修正前後之條文，適用最有利於行為人之規定
    。本件被告二人所涉犯之詐欺取財等罪嫌，其最重之法定刑
    為5 年以下有期徒刑、拘役或科或併科1 千元以下罰金，依
    修正前刑法第80條第1 項第2 款規定，其追訴權時效之期間
    為10年，然依修正後刑法第80條第1 項第2 款規定，其期間
    則為20年。而依修正前追訴權時效之相關規定，其追訴權時
    效業已完成（詳如後述），但依修正後規定，則追訴權時效
    顯然尚未完成。故本件如有比較新舊法之問題，亦以修正前
    之規定對本件被告二人較為有利，而應適用修正前有關追訴
    權時效之規定。
三、經查：
  (一)本件被告被訴於85年9 月9 日起至86年2 月21日止，觸犯刑
    法詐欺取財等罪，經臺灣板橋地方法院檢察署檢察官於86年
    6 月27日起訴，而於86年7 月28日繫屬於本院審理，嗣因被
    告二人逃匿，遭本院於87年6 月3 日分別發布通緝，致審判
    之程序不能繼續。而被告二人所涉犯罪之最重本刑為詐欺取
    財罪之有期徒刑5 年，是依修正前刑法第80條第1 項第2 款
    規定，渠等之追訴權時效期間為10年；又追訴權時效停止原
    因繼續存在之期間達於上開時效期間四分之一者，停止原因
    視為消滅，修正前刑法第83條第3 項亦定有明文。故加計追
    訴權時效四分之一之停止期間，共為12年6 月。
  (二)被告犯罪行為終了日為86年2 月21日，加計前揭追訴權時效
    期間（包括前述四分之一之停止期間）12年6 月，復加計自
    檢察官實施偵查之日起迄至本院發布通緝為止之時間1 年8
    月11日（按：板橋地檢署收案之時間為86年4 月15日，本院
    發布通緝之時間則為87年6 月3 日，故合計為1 年1 月18日
    ），是以本件追訴時效應於99年10月9 日完成（即86年2 月
    21日＋12年6 月＋1 年1 月18日＝99年10月9 日）。
四、綜上所述，本件追訴權時效業已完成，揆諸首揭法律規定，
    自應判決免訴，爰不經言詞辯論，逕為被告二人均免訴判決
    之諭知。
據上論斷，應依刑事訴訟法第302 條第2 款、第307 條，判決如
主文。
中    華    民    國    99    年    10    月    26    日
                  刑事第十七庭  審判長法  官  陳信旗
                                      法  官  俞秀美
                                      法  官  劉正偉
以上正本證明與原本無異。
如不服本判決應於收受判決後10日內向本院提出上訴書狀，並應
敘述具體理由。其未敘述上訴理由者，應於上訴期間屆滿後20日
內向本院補提理由書（均須按他造當事人之人數附繕本），「切
勿逕送上級法院」。
                                      書記官  陳金鳳
中    華    民    國    99    年    10    月    26    日

司法院資訊處製作；財團法人民間司法改革基金會備份。
